臺灣高等法院臺中分院民事判決
110年度勞上字第23號
上  訴  人  賀姿華  
被 上訴 人  賴清祥  

            梁家茜  
            梁愛月  
            梁家偉  
上列當事人間請求解除僱傭關係等事件，上訴人對於中華民國10
7年10月24日臺灣臺中地方法院106年度勞訴字第142號第一審判
決提起上訴，並為訴之追加，經最高法院發回更審，本院就追加
部分於111年6月1日言詞辯論終結，判決如下：
    主  文
追加之訴駁回。
追加之訴訴訟費用由上訴人負擔。
    事實及理由
壹、程序方面：
一、按在第二審為訴之變更或追加，非經他造同意，不得為之，
    但第255條第1項第2款至第6款情形，不在此限；又按訴狀送
    達後，原告不得將原訴變更或追加他訴，但請求之基礎事實
    同一者，不在此限。民事訴訟法第446條第1項、第255條第1
     項第2款分別定有明文。查上訴人於原審起訴請求：㈠被上
    訴人戊○○、庚○○、己○○應給付被上訴人癸○○出國費用新臺幣
    （下同）12萬元本息，並由上訴人代位受領；㈡戊○○應給付
    癸○○健保費用20,128元本息，並由上訴人代位受領；㈢命立
    中大飯店有限公司（下稱立中大飯店）負責人由癸○○（或第
    3人）變更為上訴人，及移轉立中大飯店經營權予上訴人；㈣
    命癸○○應解除戊○○與立中大飯店之僱傭關係，戊○○應返還10
    年不當得利薪資本息（每月24,553元），並由上訴人代位受
    領，及禁止戊○○至立中大飯店、黎安商旅有限公司（下稱黎
    安商旅）繼續任職；㈤戊○○應返還侵占立中大飯店、賴水生
    、癸○○之公款13日薪資10,556元，並由上訴人代位受領。嗣
    上訴於本院後，迭經變更、追加、撤回等行為後，本院認其
    追加之訴不合法，予以駁回；部分變更之訴不合法，仍就原
    請求加以裁判；部分變更之訴合法，僅就新訴為裁判，由本
    院各以判決及裁定駁回上訴及追加之訴後，其分別提起上訴
    及抗告，嗣本案部分業經最高法院110年度台上字第2184號
    裁定駁回上訴人之上訴確定在案，追加之訴部分則經最高法
    院110年度台抗字第958號裁定發回本院更行審理。追加部分
    發回本院更行審理後，上訴人又多次撤回、減縮，最後追加
    之訴聲明如後述貳之請求，核屬請求之基礎事實同一，應
    予准許。
二、按於第二審程序為訴之追加，係利用原訴之第二審程序，以
    解紛爭，是以原訴之第二審繫屬若已終結，而無原訴之第二
    審程序可資利用，即無從准許當事人為訴之追加（最高法院
    89年度台抗字第120號裁定意旨參照）。上訴人於本院更審
    中經撤回部分追加之訴，並於民國110年1月14日準備程序期
    日追加之訴聲明為：「㈠命被上訴人癸○○應將立中大飯店出
    資額新臺幣（下同）80萬元及黎安商旅出資額40萬元及經營
    權移轉給上訴人。㈡命被上訴人癸○○應將立中大飯店公司及
    黎安商旅公司董事長變更為上訴人。㈢被上訴人癸○○應將賴
    水生移轉之立中大飯店股份移轉登記給上訴人。追加被告丑
    ○○○、子○○應將立中大飯店股份移轉給上訴人。㈣確認立中大
    飯店與被上訴人戊○○間之僱傭關係自97年10月18日起不存在
    及請求被上訴人戊○○應給付上訴人2,946,960元（97年10月1
    8日至107年10月17日止侵害配偶權），及自107年10月17日
    起至清償日止，按年息5%之利息，禁止被上訴人戊○○至立中
    大飯店公司、黎安商旅公司任職。㈤命被上訴人癸○○將名下
    不動產等移轉予上訴人。㈥命被上訴人戊○○、追加被告丁○○
    、甲○○、乙○○、丙○○○就110年11月8日陳報乙○○地址及補正
    被告等名下資產狀附表所示動產及不動產移轉登記給上訴人
    」（見本院卷二379、380、381頁），然上訴人於110年11月
    8日後所再具狀為追加訴之聲明部分，因已無原訴之第二審
    程序可資利用，依首開說明，無由准許其為訴之追加。另前
    開追加被告部分後經上訴人於111年5月14日具狀撤回（見本
    院卷四3-4頁），併予敘明。
三、被上訴人戊○○、庚○○、己○○經合法通知未於言詞辯論
    期日到場，核無民事訴訟法第386條所列各款情形，爰依上
    訴人之聲請，由其一造辯論而為判決。　　
貳、實體方面：
一、本件上訴人追加之訴主張：伊與癸○○之父賴水生於92年1月1
    2日就賴水生所有財產成立死因贈與契約（下稱系爭死因贈
    與契約），且癸○○簽立99年4月6日切結書（下稱系爭切結書
    ）、99年5月5日切結書暨贈與書、99年5月5日貳之一契約、
    99年5月13日切結書，承諾如與戊○○有發生不軌情事，願無
    條件將名下存款現金、動產、不動產移轉至伊名下，並資遣
    戊○○。癸○○在立中大飯店包養戊○○，侵害伊之配偶權，且將
    賴水生財產交付予戊○○、庚○○、己○○，違反勞動基準法第12
    條第1項第2款、第5款之規定，造成雇主賴水生損失，爰依
    系爭死因贈與契約、系爭切結書及99年5月5日切結書暨贈與
    書、99年5月5日貳之一契約、99年5月13日切結書，擇一求
    為命：㈠癸○○應將立中大飯店出資額80萬元及黎安商旅出資
    額40萬元及經營權移轉給伊；㈡癸○○應將立中大飯店及黎安
    商旅董事長變更為伊；㈢癸○○應將賴水生移轉之立中大飯店
    股份移轉登記給伊；㈣確認立中大飯店與戊○○間之僱傭關係
    自105年9月9日起不存在，並請求戊○○應給付2,946,960 元
    （97年10月18日至107 年10月17日止侵害配偶權）及自107 
    年10月17日起至清償日止，按年息5%之利息。及禁止戊○○至
    立中大飯店、黎安商旅任職；㈤命被上訴人癸○○將名下不動
    產等移轉予上訴人；㈥命戊○○就110 年11月8 日「陳報乙○○
    地址及補正被告等名下資產狀」附表所示（戊○○) 動產及不
    動產移轉登記給伊之判決。
二、癸○○則以：賴水生並未與上訴人成立系爭死因贈與契約，伊
    亦未違反系爭切結書等語，資為抗辯。
三、被上訴人戊○○、庚○○、己○○未於言詞辯論期日到場，亦未提
    書狀作何聲明、陳述。
四、得心證之理由
  ㈠按民事訴訟法第400條第1項規定確定判決之既判力，惟於判
    決主文所判斷之訴訟標的，始可發生。若訴訟標的以外之事
    項，縱令與為訴訟標的之法律關係有影響，因而於判決理由
    中對之有所判斷，除同條第2項所定關於抵銷之情形外，尚
    不能因該判決已經確定而認此項判斷為有既判力。又學說上
    所謂之爭點效，係指法院於確定判決理由中，就訴訟標的以
    外當事人所主張之重要爭點，本於當事人辯論之結果已為判
    斷時，除有顯然違背法令，或當事人已提出新訴訟資料足以
    推翻原判斷之情形外，於同一當事人就與該重要爭點有關所
    提起之他訴訟，不得再為相反之主張，法院亦不得作相反之
    判斷，以符民事訴訟法上之誠信原則而言。是爭點效之適用
    ，必須前後兩訴訟當事人同一，且前案就重要爭點之判斷非
    顯然違背法令，及當事人未提出新訴訟資料足以推翻原判斷
    等情形始足當之（最高法院97年度台上字第2688號民事裁判
    意旨參照）。查上訴人前以癸○○違反系爭切結書（見前審卷
    三24頁），對癸○○提起履行契約訴訟，請求癸○○給付7,116,
    820元，經臺灣臺中地方法院以107年度訴字第762號判決（
    下稱762號確定判決）駁回上訴人於該案之請求，上訴人不
    服提起上訴，惟因未繳納二審裁判費經本院108年度重上字
    第10號裁定駁回上訴而確定。本件上訴人追加之訴依系爭切
    結書之約定，請求：㈠癸○○應將立中大飯店股份有限公司出
    資額80萬元及黎安商旅公司出資額40萬元及經營權移轉給上
    訴人；㈡癸○○應將立中大飯店股份有限公司及黎安商旅公司
    董事長變更為上訴人；㈢癸○○應將賴水生移轉之立中大飯店
    股份移轉登記給上訴人；㈤命癸○○將名下不動產等移轉予上
    訴人，上開部分雖與762號確定判決之請求雖均依據系爭切
    結書，惟兩者訴之聲明不同，即為不同之訴，固非762號確
    定判決既判力效力所及，然762號確定判決已就癸○○是否違
    反系爭切結書此一重要爭點，本於當事人辯論之結果，認定
    癸○○未違反系爭切結書之約定，並無顯然違背法令情事。上
    訴人於本件訴訟中提出如附表所示之證據資料，均不足以推
    翻原判斷（理由詳見附表一），上訴人即不得再為相反之主
    張，本院亦不得作相反之判斷。從而，上訴人於本件追加之
    訴自應受762號確定判決爭點效之拘束，是其主張：癸○○違
    反系爭切結書之約定云云，有違762號確定判決之爭點效及
    誠信原則，自不足採。
  ㈡上訴人主張：癸○○在立中大飯店包養戊○○，侵害其配偶權，
    且將賴水生財產交付予戊○○、庚○○、己○○，違反勞動基準法
    第12條第1項第2款、第5款之規定云云。然查，上訴人前以
    癸○○、戊○○自97年7月起至105年9月9日止有不正常男女交往
    情事，侵害其配偶權，對癸○○、戊○○提起損害賠償訴訟，請
    求戊○○給付20萬元，經臺灣臺中地方法院以106年度訴字第2
    345號判決駁回上訴人於該案之請求，復經本院106年度上易
    字第510號判決駁回上訴人之上訴確定（下稱510號確定判決
    ）。上訴人於本件訴訟中再行主張癸○○、戊○○自97年10月18
    日起至105年9月9日止有不正常男女交往情事，侵害其配偶
    權之部分，為510號確定判決之既判力效力所及，不得以該
    確定判決言詞辯論終結前，所提出或得提出而未提出之其他
    攻擊防禦方法為與該確定判決意旨相反之主張，是上訴人主
    張癸○○、戊○○自97年10月18日起至105年9月9日止有不正常
    男女交往情事，自無理由。另上訴人所舉附表一、二所示之
    證據，均不能證明105年9月10日至107年10月17日，癸○○、
    戊○○有不正常男女交往，及癸○○將賴水生之財產交付予戊○○
    、庚○○、己○○情事（理由詳附表一、二），是上訴人主張戊
    ○○違反勞動基準法第12條第1項第2款、第5款之規定，請求
    ：㈣確認立中大飯店股份有限公司與戊○○間之僱傭關係自105
    年9月9日起不存在，及請求戊○○給付2,946,960元（97年10
    月18日至107年10月17日止侵害配偶權）本息，及禁止戊○○
    至立中大飯店股份有限公司、黎安商旅公司任職；㈥戊○○就1
    10 年11月8 日「陳報乙○○地址及補正被告等名下資產狀」
    附表所示（戊○○) 動產及不動產移轉登記給上訴人云云，即
    屬無據。
  ㈢上訴人主張：賴水生於92年1月12日對伊稱「公婆留很多給你
    們，公婆以後都是你們的」，故伊與賴水生成立系爭死因贈
    與契約云云（見前審卷五147頁）。然查，賴水生曾對上訴
    人聲請暫時保護令，並提出其與上訴人於92年1月12日的錄
    音對話，主張上訴人對其恐嚇、虐待，觀諸該錄音譯文（見
    前審卷五13-28頁），係上訴人因認賴水生分產不公而與賴
    水生爭吵，且兩人互指對方會得報應，在此氛圍下，難認賴
    水生會以其死亡為條件，將其財產全部贈與上訴人，況賴水
    生係在上訴人罵其不要臉後，對上訴人稱：「公婆有留給你
    們就不錯，又給你們那麼多，以後也都是『你們』的」（見前
    審卷五14頁），此意應指其死亡後財產由全體繼承人繼承，
    並非將所有財產贈與上訴人，且本院遍觀全部譯文，未見賴
    水生有要將其財產於死亡後全數贈與上訴人之意，是上訴人
    主張與賴水生成立系爭死因贈與契約，而為本件追加之訴之
    請求，即非可採。
  ㈣上訴人另以99年5月5日切結書暨贈與書（見前審卷三25頁）
    、99年5月5日貳之一契約（同上卷26頁），及99年5月13日
    切結書（見前審卷三27頁）為請求權基礎，惟99年5月5日切
    結書暨贈與書、99年5月5日貳之一契約其上均無癸○○簽名，
    難認癸○○與上訴人有達成契約內容之合致；另99年5月13日
    切結書雖記載：「只要查出戊○○所有房屋…、購屋資金及生
    活行、食、衣、育樂住行等開銷費用，有來自癸○○以各種方
    法提供贊助（薪資立中大飯店除外，薪資24,000元），立據
    人癸○○願在1個月內，將癸○○名下之不動產贈與壬○○」，惟
    上訴人之舉證不足證明癸○○有將財產交付予戊○○，業如前述
    ，是上訴人依99年5月5日切結書暨贈與書、99年5月5日貳之
    一契約及99年5月13日切結書，為本件追加之訴之請求，亦
    屬無據。
五、綜上所述，上訴人依勞動基準法第12條第1項第2款、第5款
    之規定，及系爭死因贈與契約、系爭切結書及99年5月5日切
    結書暨贈與書、99年5月5日貳之一契約、99年5月13日切結
    書之約定，請求：㈠癸○○應將立中大飯店股份有限公司出資
    額80萬元及黎安商旅公司出資額40萬元及經營權移轉給上訴
    人；㈡癸○○應將立中大飯店股份有限公司及黎安商旅公司董
    事長變更為上訴人；㈢癸○○應將賴水生移轉之立中大飯店股
    份移轉登記給上訴人；㈣確認立中大飯店股份有限公司與戊○
    ○間之僱傭關係自105年9月9日起不存在，並請求戊○○應給付
    2,946,960 元（97年10月18日至107 年10月17日止侵害配偶
    權）及自107 年10月17日起至清償日止，按年息5%之利息。
    及禁止戊○○至立中大飯店股份有限公司、黎安商旅公司任職
    ；㈤命被上訴人癸○○將名下不動產等移轉予上訴人；㈥命戊○○
    就110 年11月8 日「陳報乙○○地址及補正被告等名下資產狀
    」附表所示（戊○○) 動產及不動產移轉登記給上訴人，均無
    理由，應予駁回。
六、本件事證已臻明確，兩造其餘之攻擊或防禦方法及所用之證
    據，經本院斟酌後，認為均不足以影響本判決之結果，爰不
    逐一論列，併此敘明。
據上論結，本件追加之訴為無理由，依民事訴訟法民事訴訟法第
463條、第385條第1項前段、第78條，判決如主文。
中　　華　　民　　國　　111 　年　　6 　　月　　29　　日
        　　              勞動法庭 
　　　　　　　　              審判長法　官  杭起鶴
　　　　　　　　　　　　　　        法　官  吳國聖
　　　　　　　　　　　　　　　      法　官  黃裕仁
正本係照原本作成。          
如不服本判決，應於收受送達後二十日內向本院提出上訴書狀，
其未表明上訴理由者，應於提出上訴後二十日內向本院補提理由
書狀（均須按他造當事人之人數附繕本）。因疫情而遲誤不變期
間，得向法院聲請回復原狀。
上訴時應提出委任律師或具有律師資格之人之委任狀；委任有律
師資格者，另應附具律師資格證書及釋明委任人與受任人有民事
訴訟法第四百六十六條之一第一項但書或第二項所定關係之釋明
文書影本。如委任律師提起上訴者，應一併繳納上訴裁判費。 
                                    書記官  王麗珍
　　　　　　　　　　　　　　　　　　
中　　華　　民　　國　　111 　年　　6 　　月　　29　　日

附表一：
編號       證據名稱 出處（卷頁） 本院不採信之理由 1 立中飯店櫃台、停車場等現場拍攝之照片、燒錄照片之光碟 原審卷一260至262頁、卷二174頁；本院前審卷二26、27頁 照片內容僅為戊○○獨自於櫃台當班，及車號000-0000汽車、0000-00汽車在不同時點分別停放在癸○○專屬停車位之照片，憑此無法證明有上訴人所主張癸○○與戊○○於立中飯店櫃台後面小房間交付不明金錢或為不正當交往之行為。 2 105年9年9日街道上拍攝之照片；同日癸○○車內錄音錄影光碟、翻拍照片及譯文。 原審卷三215至219頁；本院前審卷三147、148頁至背面、165頁 觀諸上訴人所提出之照片，街道上部分為公開場合之拍攝照片，上訴人主張癸○○、戊○○間相互請託駕車幫忙載送，顯有不軌情事云云，然僅就照片中戊○○等3人推行李箱行走、癸○○協助將行李箱放置入車輛等之動作舉止以觀，並無悖於一般人社交行為與社會常情之處，更無從證明其2人有超越常人親密關係；至於上訴人主張同日於車內拍攝到癸○○、戊○○2人雙手有碰觸行為，癸○○並於車內交付戊○○款項，該車號0000-00汽車內即是2人通常交付金錢之地點云云。惟依該數張影片截圖之內容，至多僅堪認因金錢交付而或有手部短暫接觸之動作而已，又金錢交付之原因甚多，或為贈與，或為借貸，況癸○○與戊○○間存有僱傭關係，故除別有證據外，實難僅憑此偶一事件即足認定癸○○與戊○○間有不明金錢流向或不正當交往情事。 3 上訴人與暱稱紅心女王之LINE對話截圖 原審卷二301頁（卷三121頁重複提出）；本院前審卷三107頁 上訴人與第三人間之對話內容並無癸○○、戊○○承認有交付、收受不明金錢或為不正當交往之行為之事實，僅係上訴人自我表述，及第三人所為推論及附和之詞。 4 上訴人與暱稱Amily之LINE對話截圖、108年6月18日LINE對話譯文 本院前審卷二34頁背面至37頁、46、63、90至91頁；本院前審卷三38至39頁背面（同卷105至106背面重複提出）  5 上訴人稱係張怡萍之人之LINE對話截圖 本院前審卷三107頁背面至108頁背面、215至218頁背面  6 癸○○、戊○○談判分手錄音譯文 本院前審卷三207頁 上訴人主張癸○○、戊○○2人談判分手，過程中提及「和樂」2字係指其2人通姦之和樂商旅汽車旅館云云，惟該譯文並無任何錄音錄影檔案紀錄可供比對，究竟該譯文是否真實？前後真意為何？是否有擷取部分錄音內容之情形，均有未明，自無從證明上訴人所指之情事。 7 106年8月23、28日櫃台錄音錄影光碟，同年月22、23、24、27、28日錄音譯文 本院前審卷三147、148頁背面至152背面、186、188至196頁 該光碟內容並未拍攝到戊○○於櫃台值班期間，有與癸○○同入櫃台後面之小房間，為接吻、擁抱、撫摸或交付金錢之行為；所陳報之譯文則係上訴人依主觀臆測，自行演譯錄音錄影光碟內對話內容之意思而來，實不能為不利於癸○○、戊○○之證據。 8 光碟（上訴人於封面註記①影片一、②影片二、③戊○○侵占前後之照片、④全家出國玩、⑤106年4月23日下午2:10保時捷停專位、⑥105年9月3日偷情影片） 本院前審卷三第185頁 該光碟並無上訴人所稱⑥105年9月3日偷情影片之內容，燒錄之照片證據，部分與上述證據重複，其餘證據內容均未拍到任何關於癸○○、戊○○一起之畫面或照片，無從勾稽上訴人主張之事實。 9 105年9月3日立中飯店櫃台之錄音錄影檔案 本院前審卷三147頁（檔案置於上訴人提出封面註記106年8月23、28日櫃台錄音之光碟中，文件檔案名稱123） 上訴人於762號確定判決之審理程序中，即提出105年9月3日之櫃台錄音錄影檔案，惟762號確定判決已就該光碟進行勘驗，復認定該檔案「影片」所示內容，僅是癸○○與1名女子進出櫃台後方房間，及討論員工請假事宜，均無癸○○與戊○○有擁抱、接吻、撫摸動作或姦淫行為，無從認定癸○○已發生如系爭切結書所載之「不軌情事」（見762號確定判決參、得心證之理由第二、㈡及㈣段理由說明）。綜上，105年9月3日之櫃台錄音錄影檔案，為762號確定判決重要爭點，經充分攻防後，762號確定判決仍不能認定癸○○有違反系爭切結書情事，此一判斷產生爭點效效力，上訴人不得於本件為相反之主張，本院亦不得為相矛盾之判斷。 
附表二：
編號       證據名稱 出處（卷頁）      本院不採信之理由 1 戊○○各類所得扣繳暨免扣繳憑單 本院前審卷一16頁 左述證據僅能證明戊○○之收入及其與家人消費情況，縱得證明上訴人前述戊○○之收入及消費情況均屬實，亦是戊○○如何理財及其個人與其家人隱私之範疇，尚不得因此推定戊○○及其家人是受癸○○包養始然，且所有金錢來源均來自癸○○及立中大飯店、黎安商旅。上訴人僅以戊○○之消費情況與收入顯不相當之事，而為推論係癸○○侵占立中大飯店公款、賣房、賣店面、轉變成現金後，再交由戊○○，使戊○○一家10幾口資產增加，生活豪奢云云，顯屬臆測，不足為憑。 2 戊○○104、105年度所得資料 本院前審卷一17-18頁  3 許○○、辛○○臉書網頁截圖 本院前審卷一36頁  4 105年2月24日上訴人與戊○○間電話錄音光碟 本院前審卷一154頁